【裁判字號】    98,訴,798
【裁判日期】    980515
【裁判案由】    違反毒品危害防制條例
【裁判全文】
臺灣彰化地方法院刑事判決               98年度訴字第798號
公  訴  人  臺灣彰化地方法院檢察署檢察官
被      告  甲○○
                    （另案在臺灣臺中監獄執行中）
上列被告因違反毒品危害防制條例案件，經檢察官提起公訴（97
年度毒偵字第2218號、第2390號），本院依簡式審判程序判決如
下：
    主  文
甲○○施用第一級毒品，處有期徒刑柒月；又施用第二級毒品，
處有期徒刑肆月；又施用第二級毒品，處有期徒刑肆月。應執行
有期徒刑壹年。
    事  實
一、甲○○曾於民國89年間，因施用毒品案件，經本院以89年度
    毒聲字第3919號裁定送勒戒處所施以觀察勒戒後，認無繼續
    施用毒品傾向，於89年8月24日執行完畢釋放，並由臺灣彰
    化地方法院檢察署檢察官以89年度毒偵字第4082號為不起訴
    處分確定；嗣又於90年間，再因施用毒品案件，經本院以90
    年度毒聲字第3034號裁定送勒戒處所施以觀察勒戒後，認無
    繼續施用毒品傾向，於90年8月28日執行完畢釋放，並由臺
    灣彰化地方法院檢察署檢察官以90年度毒偵字第3093號為不
    起訴處分確定。詎仍不知戒除毒癮，復基於施用第一級毒品
    海洛因之犯意，於97年4月1日10時許，在其位於彰化縣溪州
    鄉○○村○○路22號住處，以將海洛因摻入香菸點燃吸食之
    方式，施用第一級毒品海洛因1次。其另分別基於施用第二
    級毒品甲基安非他命之犯意，先後於(1)97年4月1日14時許及
    (2)97年4月11日23時許，在其上開住處，以將甲基安非他命
    置於吸食器內以火燒烤吸食其煙霧之方式，施用第二級毒品
    甲基安非他命各1次。嗣分別於：(一)97年4月2日14時30分許
    ，為警在彰化縣溪州鄉○○村○○路土地公廟前盤查，於其
    上開施用第一級毒品海洛因之犯罪未為有偵查權限之機關或
    公務員發覺前，即主動向員警自首施用海洛因之犯行，並接
    受裁判，且經警採尿送驗後，結果呈嗎啡及甲基安非他命陽
    性反應；(二)97年4月14日16時許，在彰化縣北斗鎮○○里○
    ○路42之2號為警盤查，且經警採尿送驗後，結果呈甲基安
    非他命陽性反應，而悉上情。
二、案經彰化縣警察局北斗分局報告臺灣彰化地方法院檢察署檢
    察官偵查起訴。
    理  由
一、本案被告甲○○所犯係死刑、無期徒刑、最輕本刑為3年以
    上有期徒刑以外之罪，其於準備程序就前揭被訴事實為有罪
    之陳述，經受命法官告知簡式審判程序之旨，並聽取其與公
    訴人之意見後，本院認無不得或不宜改依簡式審判程序進行
    之處，爰依刑事訴訟法第273條之1第1項、第284條之1，裁
    定本案由受命法官獨任進行簡式審判程序，合先敘明。
二、訊據被告甲○○對於上開事實坦承不諱，且被告於97年4月2
    日為警採集之尿液，經送詮昕科技股份有限公司檢驗結果，
    呈嗎啡及甲基安非他命陽性反應，另被告於97年4月14日為
    警採集之尿液，經送詮昕科技股份有限公司檢驗結果，呈甲
    基安非他命陽性反應等情，此有彰化縣警察局北斗分局委託
    檢驗尿液代號與真實姓名對照認證單及彰化縣警察局北斗分
    局溪州分駐所委託檢驗尿液代號與真實姓名對照認證單各1
    紙及詮昕科技股份有限公司出具之濫用藥物尿液檢驗報告2
    紙在卷可稽，足徵被告之任意性自白與事實相符，可以採信
    。
三、按施用第一、二級毒品為犯罪行為，毒品危害防制條例第10
    條定有處罰明文。故施用第一、二級毒品者，依前揭規定本
    應科以刑罰，惟基於刑事政策，對合於一定條件之施用者，
    則依同條例第20條、第23條之規定，施以觀察、勒戒或強制
    戒治之保安處分。又毒品危害防制條例於92年7月9日修正公
    布，自93年1月9日施行。其中第20條、第23條將施用毒品之
    刑事處遇程序，區分為「初犯」及「5年內再犯」、「5年後
    再犯」。依其立法理由之說明：「初犯」，經觀察、勒戒或
    強制戒治後，應為不起訴處分或不付審理之裁定；經觀察、
    勒戒或強制戒治執行完畢釋放後，「5年內再犯」者，因其
    再犯率甚高，原實施之觀察、勒戒及強制戒治既已無法收其
    實效，爰依法追訴或裁定交付審理。至於經觀察、勒戒或強
    制戒治執行完畢釋放後，「5年後再犯」者，前所實施之觀
    察、勒戒或強制戒治已足以遮斷其施用毒品之毒癮，為期自
    新及協助其斷除毒癮，仍適用「初犯」規定，先經觀察、勒
    戒或強制戒治之程序。從而依修正後之規定，僅限於「初犯
    」及「5年後再犯」二種情形，始應先經觀察、勒戒或強制
    戒治程序。倘被告於5年內已再犯，經依法追訴處罰，縱其
    第3次（或第3次以上）再度施用毒品之時間，在初犯經觀察
    、勒戒或強制戒治執行完畢釋放5年以後，已不合於「5年後
    再犯」之規定，且因已於「5年內再犯」，顯見其再犯率甚
    高，原實施觀察、勒戒或強制戒治，已無法收其實效，即應
    依該條例第10條處罰（參照最高法院97年度第5次刑事庭會
    議決議）。本件被告曾於89年間，因施用毒品案件，經本院
    以89年度毒聲字第3919號裁定送勒戒處所施以觀察勒戒後，
    認無繼續施用毒品傾向，於89年8月24日執行完畢釋放，並
    由臺灣彰化地方法院檢察署檢察官以89年度毒偵字第4082號
    為不起訴處分確定；嗣又於90年間，再因施用毒品案件，經
    本院以90年度毒聲字第3034號裁定送勒戒處所施以觀察勒戒
    後，認無繼續施用毒品傾向，於90年8月28日執行完畢釋放
    ，並由臺灣彰化地方法院檢察署檢察官以90年度毒偵字第30
    93號為不起訴處分確定等情，有臺灣高等法院被告前案紀錄
    表及臺灣彰化地方法院檢察署刑案資料查註紀錄表各1份在
    卷可參。是被告於本案之施用毒品犯罪時間距離初犯經觀察
    、勒戒執行完畢釋放已逾5年，然其曾於初犯經觀察、勒戒
    執行完畢釋放後5年內再度因施用毒品經送執行觀察、勒戒
    ，即非屬毒品危害防制條例第20條第3項所定「5年後再犯」
    之情形，自應由檢察官依同條例第23條第2項規定追訴（最
    高法院98年度臺非字第12號判決意旨參照）。綜上所述，本
    案事證明確，被告犯行均堪認定，應予依法論科。
四、查海洛因、甲基安非他命分別係毒品危害防制條例第2條第2
    項第1款、第2款所稱之第一級、第二級毒品，依法均不得持
    有、施用。故核被告所為，係犯毒品危害防制條例第10條第
    1項之施用第一級毒品罪及同條第2項之施用第二級毒品罪。
    被告為施用毒品海洛因、甲基安非他命而持有之低度行為，
    各為其施用之高度行為所吸收，均不另論罪。被告所犯上開
    1次施用第一級毒品及2次施用第二級毒品3罪間，犯意各別
    ，行為互殊，應予分論併罰。另按刑法第62條所謂「發覺」
    ，固非以有偵查犯罪職權之機關或人員確知其人犯罪無誤為
    必要，而於對其發生嫌疑時，即得謂為已發覺；但此項對犯
    人之嫌疑，仍須有確切之根據得為合理之可疑者，始足當之
    ，若單純主觀上之懷疑，要不得謂已發生嫌疑（最高法院72
    年臺上字第641號判例意旨參照）。本件被告於97年4月2日
    14時30分許，在彰化縣溪州鄉○○村○○路土地公廟前為警
    盤查時，雖當場無具體事證足資證明被告確實涉有上開施用
    第一級毒品之犯行，被告仍同意採尿送驗，惟在尚未知悉檢
    驗結果，而被告外觀亦無何特徵足以顯現其係現行犯或準現
    行犯之情形下，被告即在警員製作筆錄時主動向彰化縣警察
    局北斗分局中和派出所警員自首其施用第一級毒品海洛因之
    犯行（詳見97年4月2日警局調查筆錄），足認被告確係在警
    員未發現有確切之根據得為合理之懷疑前，即主動供述其施
    用第一級毒品海洛因，是被告對於未發覺之施用第一級毒品
    罪自首而接受裁判，爰依刑法第62條前段規定減輕其刑。爰
    審酌被告曾因施用毒品經先後執行觀察、勒戒後，猶未能深
    切體認毒品危害己身之鉅，及早謀求脫離毒害之道，反而伺
    機再犯，未見有何收斂、警惕之意，無視於毒品對於自身健
    康之戕害及國家對於杜絕毒品犯罪之禁令，自有使其接受相
    當時期監禁以敦化性情之必要，惟念及被告於犯後尚能坦承
    犯行，且施用毒品固戕害個人健康至深，然就他人權益之侵
    害仍屬有限，及其犯罪之動機、目的、手段、智識程度等一
    切情狀，分別量處如主文所示之刑，並定其應執行之刑，以
    示懲儆。
據上論斷，應依刑事訴訟法第273條之1第1項、第299條第1項前
段，毒品危害防制條例第10條第1項、第2項，刑法第11條前段、
第62條前段、第51條第5款，判決如主文。
本案經檢察官陳茂榮到庭執行職務。
中    華    民    國    98    年     5    月    15    日
                  刑事第二庭          法  官  尚安雅
以上正本證明與原本無異。
如不服本判決，應於收受判決後10日內向本院提出上訴書狀，並
應敘述具體理由；其未敘述上訴理由者，應於上訴期間屆滿後20
日內向本院補提理由書（均須按他造當事人之人數附繕本「切勿
逕送上級法院」）。
中    華    民    國    98    年    5     月     18    日
                                      書記官   陳文俊
附錄本案論罪科刑法條全文：
毒品危害防制條例第10條
施用第一級毒品者，處 6 月以上 5 年以下有期徒刑。
施用第二級毒品者，處 3 年以下有期徒刑。


司法院資訊處製作；財團法人民間司法改革基金會備份。
